【裁判字號】    98,上易,864
【裁判日期】    980831
【裁判案由】    竊盜等
【裁判全文】
臺灣高等法院刑事判決                 98年度上易字第864號
上  訴  人
即  被  告  乙○○
                    （現於臺灣彰化監獄執行）
上列上訴人因竊盜等案件，不服台灣板橋地方法院九十七年度易
字第二六五一號，中華民國九十八年二月三日第一審判決（起訴
案號：台灣板橋地方法院檢察署九十七年度偵字第一七五九九號
），提起上訴，本院判決如下：
    主  文
上訴駁回。
    理  由
一、按不服地方法院之第一審判決而上訴者，應向管轄第二審之
    高等法院為之。上訴書狀應敘述具體理由。上訴書狀未敘述
    上訴理由者，應於上訴期間屆滿後二十日內補提理由書於原
    審法院，逾期未補提者，原審法院應定期間先命補正。第二
    審法院認為上訴書狀未敘述理由或上訴有第三百六十二條前
    段之情形者，應以判決駁回之，但其情形可以補正而未經原
    審法院命其補正者，審判長應定期間先命補正。刑事訴訟法
    第三百六十一條、第三百六十七條，分別定有明文。所謂不
    服第一審判決之具體理由，係指依據卷內訴訟資料，具體指
    摘第一審判決關於認定事實、適用法律及量刑等項，有違法
    或不當之情形而言，此為提起第二審上訴之法定要件。倘上
    訴人之上訴書狀或補提之上訴理由書，雖有敘述上訴理由，
    惟並未具體敘述第一審判決有上述違法、不當情形，即與未
    敘述具體理由無異，所為上訴，即不符合上訴之法定要件。
二、本件上訴人即被告乙○○不服原判決，提起上訴，上訴狀理
    由略以：「(一)關於原判決附表一編號(四)之竊盜犯行（即本判
    決附表一編號(一)），本件原審同案被告洪尉秦於民國九十六
    年間因強盜案件，諭知十萬元交保，向被告借貸，且再三保
    證必歸還；然交保後，洪尉秦就避不見面。九十六年六月五
    日（應係九十七年六月五日）被告終於尋獲洪尉秦，即向他
    催討欠款，洪尉秦見已無法閃避，即欺騙被告，他要向朋友
    借款還被告，被告深怕被告藉故逃避，緊隨他而去…洪尉秦
    為還被告欠款，而臨時起意行竊，被告確實不知情，如知情
    ，必然避而走之，更不需與洪尉秦共同觸犯法律。洪尉秦犯
    竊盜罪，應屬其個人行為…原審此部分有罪判決，有『用法
    與量刑』之不恰當之處。又本案原審準備程序中，被告不爭
    執洪尉秦警詢之證據能力，實係被告行使刑事訴訟法第九十
    五條第二款緘默權，原審法院不得認定其為斷罪依據。洪尉
    秦係欠被告錢，被告必緊跟於他而行，洪尉秦欺騙被告其友
    人住在六樓，為了借錢，不方便被告一同前往，被告才在五
    樓與六樓的樓梯間等，防止洪尉秦藉機脫逃。被告確實不知
    他行竊…洪尉秦係欠被告錢，被告應無替他分工之義務，亦
    無需聯合行竊之犯意，然本件有罪判決認定被告擔任把風，
    實有違經驗法則；(二)關於原判決附表一編號(五)之竊盜犯行（
    即本判決附表一編號(二)），被告自警詢、地檢、法院審理時
    ，均坦承未經屋主甲○○同意，見其窗戶未關而自行進入。
    然被告因為通緝之身分，看到警察衝上來，為逃避警察追緝
    而開始逃竄，在此期間被告衣服勾破，已衣不蔽體，在恐慌
    、懼怕之時，見窗戶未關，即跳進屋內，見椅子上有一外套
    ，不加思考隨即穿上，又因恐慌產生口乾舌燥，見有一瓶飲
    料，也隨手即喝…科刑時應以行為人之責任為基礎，並審酌
    一切情狀，尤應注意下列事項為科刑輕重之標準：犯罪之
    動機、目的，犯罪時所受之刺激，犯罪所生之危險或損
    害…被告之動機係逃避警察之追緝而逃入該屋，並非以竊取
    財物為目的，私拿外套實為遮體。因為心生恐懼恐，而口乾
    舌燥隨意拿起飲料解渴，實非故意…衣服及飲料價值是否能
    構成贓物，尚有爭議。另被告被查獲時身上未搜得任何犯罪
    工具，己如前述，被告主觀上既無竊盜之意，亦無把風即竊
    盜之故意犯行，應難以竊盜罪相繩」等語。
三、經查，原審以被告與原審同案被告洪尉秦（經原審判處有期
    徒刑一年二月確定）基於意圖為自己不法所有之犯意聯絡與
    行為分擔，於附表一編號(一)所示之時間、地點，共同竊取被
    害人丙○○住處錄影機等財物，於附表一編號(二)所示之時間
    、地點，獨自一人竊取被害人甲○○住處外套等財物。嗣於
    民國九十七年六月五日下午四時三十四分許，被告在臺北縣
    新莊市○○街三六二巷七號之二樓為警查獲；同年月日下午
    四時四十分許，原審同案被告洪尉秦在台北縣新莊市○○街
    三六二巷七號二樓為警查獲，並扣得其所有附表二所示之物
    等事實，已據證人即被害人丙○○、甲○○於警詢及證人即
    原審同案被告洪尉秦於警詢、偵查證述甚詳，並有附表二編
    號(二)、(三)所示之物扣案為證，被告對於附表一編號(二)之竊盜
    犯行，坦承不諱，否認有附表一編號(一)之與原審同案被告洪
    尉秦共同竊盜犯行，辯稱：當日洪尉秦表示要向朋友要錢還
    其，其才與洪尉秦前往，並在台北縣新莊市○○街三六二巷
    十一號五樓與六樓樓梯間等待，洪尉秦一人進入該處，其不
    知道洪尉秦竊盜，亦未與洪尉秦共同竊盜云云。然查，證
    人即原審同案被告洪尉秦於九十七年六月六日警詢時證稱：
    其與被告前往該處原欲尋友，後來才臨時起意竊盜，其與被
    告逐層查看，該房屋大門沒關好，其用手將大門推開，進入
    屋內尋找財物，不知道被告有無進入屋內等語（九十七年度
    偵字第一七五九九號卷第十五頁），後於員警質之何以警方
    發現該處大門門鎖有遭破壞之情形，證人洪尉秦始改稱：其
    以Ｔ型起子破壞該處大門。其有告訴被告，由其入屋尋找財
    物，被告在外把風等語（同前偵查卷第十六頁）。由證人洪
    尉秦前開陳述過程可知，其為前開陳述時即有避重就輕之嫌
    ，苟非確有與被告共同行竊之事，其不致於警詢中為前開陳
    述。而證人洪尉秦於警詢雖證稱：其不知道被告有無進入屋
    內云云（同前偵查卷第十五頁、第十六頁），因洪尉秦與被
    告二人，既一同前往該處行竊且有所分工，豈會不知彼此行
    向，證人洪尉秦前開所述，亦有迴護被告之意，益見證人洪
    尉秦前開陳述應係出於其自由意志下所為，否則自無可能容
    其多所辯解，故其稱與被告共同行竊一節自屬信實，被告確
    有於附表一編號(一)所示時、地與洪尉秦共同行竊，堪以認定
    。至證人洪尉秦嗣於九十七年十二月二十五日原審審理時
    證稱：當日是其要清償之前積欠被告幫其交保所支付之十萬
    元，其欲至台北縣新莊市○○街附近向朋友要錢，故與被告
    相約在附近某廟宇見面，兩人行至台北縣新莊市○○街三六
    二巷十一號五樓半時，其對被告稱，怕其朋友家中有人，要
    求被告在該處等候，其自行上六樓行竊，竊得一些電器，便
    出來跟被告稱其朋友沒有錢可以還，只有拿一些電器抵押，
    請被告先幫忙拿著，其又再度進去六樓行竊。約十分鐘之後
    ，被告突然跑進來稱其遭通緝，現有警察前來，要往何處跑
    ，其跟被告說從窗戶爬出去，此時被告才詢問為何要跑，其
    才告訴被告，其在行竊，被告當時才知其在行竊云云（原審
    卷第九十九頁、第一○○頁），然同時證稱：當日其沒有打
    算要跟朋友要錢，其是打算要去台北縣新莊市○○街那裡行
    竊，才有錢還被告等語（原審卷第一○○頁），則依證人洪
    尉秦前開所述，當日原無金錢可清償予被告，其雖稱欲以行
    竊所得清償予被告，然證人洪尉秦當知當天是否可以順利行
    竊得手，可竊得多少財物，均未確定，況證人洪尉秦亦知其
    下手行竊之前，尚須探查環境以決定行竊之對象，並非唾手
    可得，其苟非欲與被告共同行竊，大可於竊得財物後再與被
    告相約清償債務，豈會貿然在下手行竊之前，即與被告相約
    見面，更進而偕同被告前往行竊地點，而自曝其竊盜犯行，
    故證人洪尉秦於原審審理時所稱偕同被告向友人索討金錢云
    云，顯違情理。更進者，證人洪尉秦於原審審理時亦證稱：
    其只是決定要在臺北縣新莊市○○街附近行竊，因行經台北
    縣新莊市○○街三六二巷十一號大樓時，見該處一樓大門未
    關，所以選定該大樓，並要被告跟其上去，其進入該大樓時
    ，亦未決定在何樓層行竊，後來其要被告在五樓半等，其上
    六樓看看等語（原審卷第一○○頁、第一○三頁），益見被
    告與洪尉秦見面，洪尉秦尚未擇定行竊對象，洪尉秦既須沿
    途搜尋行竊對象，苟未告知被告其行竊計畫，其勢必帶著被
    告四處遊走，則被告豈會漫無目的隨之遊走而不加詢問，更
    遑論洪尉秦於搜尋行竊對象時，當會查探是有人在內，門戶
    是否關閉上鎖等情事，被告至愚亦不致對洪尉秦此等查探舉
    動毫無所疑，證人洪尉秦於所稱被告不知其欲行竊云云，顯
    係迴護之詞，要無可採。被告對此次竊盜犯行必有犯意聯絡
    無疑。從而，原法院認定被告確有附表一編號(一)、(二)之竊盜
    犯行，適用刑法第二十八條、第三百二十一條第一項第二款
    、第三款、第五十一條第一項第五款，及審酌被告正值青壯
    ，不思以正途營生，為二次竊盜犯行，被告與洪尉秦所犯攜
    帶兇器竊取他人財物，對他人人身安全有極大潛在危險，惟
    被告與洪尉秦共犯之竊盜犯行，被告僅擔任把風地位，參與
    犯罪程度較實際下手行竊之洪尉秦為輕，被告如附表一編號
    (二)所示竊盜犯行，竊得財物為衣服及飲料，價值尚淺，犯罪
    所得不高，被告坦承部分犯行，並衡其前科、智識程度、生
    活狀況，犯罪動機及手段等一切情狀，附表一編號(一)、(二)之
    竊盜犯行，各量處有期徒刑七月，並定應執行有期徒刑九月
    ；扣案之附表二所示之物，均為附表一編號(一)竊盜犯行共犯
    洪尉秦所有，其中編號(二)所示之兇器、編號(三)所示之手套二
    雙，為共犯洪尉秦所攜帶與被告共犯附表一編號(一)所示竊盜
    犯行之用，已據洪尉秦供陳明確，而附表二編號三所示黑色
    、咖啡色手提袋各一只，為裝盛前開兇器、手套之用，均屬
    供犯罪所用之物，依刑法第三十八條第一項第二款規定，於
    附表一編號(一)所犯之罪之主文後，及定執行刑後諭知沒收。
    核原審判決其認事用法，從形式審查，並未違反法令，或悖
    離經驗法則、論理法則，量刑亦屬允當。
四、本件被告對於所犯之附表一編號(一)、(二)竊盜犯行部分，提起
    上訴，上訴理由雖稱：「本案原審準備程序中，被告不爭執
    共同被告洪尉秦警詢之證據能力，實係被告行使刑事訴訟法
    第九十五條第二款緘默權」等語，惟被告於九十七年九月十
    九日原審準備程序，經受命法官訊問：「對於檢察官所提前
    開證據方法之證據能力，有何意見？」被告回答：「沒有意
    見」，而非行使緘默權，且同案被告洪尉秦於九十七年十一
    月二十五日原審審理時，以證人身分到庭實施交互詰問，其
    具結立於證人之地位而為陳述，並使檢察官、被告就本案件
    有詰問證人洪尉秦現在與先前陳述瑕疵之機會，踐行保障被
    告對於洪尉秦之正當詰問權，並經原審於審判期日依法進行
    證據之調查、辯論，當事人於訴訟上程序權利，已受保障。
    此外，被告未依卷內訴訟資料為具體之指摘，徒憑已意，就
    屬原審採證認職權之適法行使及原判決已經調查說明事項，
    任意指摘，重為單純事實上之爭辯，依前揭說明，本件上訴
    不合上訴之法定要件，應予駁回，並不經言詞辯論為之。
五、依刑事訴訟法第三百六十七條前段、第三百七十二條，判決
    如主文。
中    華    民    國    98    年    8     月    31    日
            刑事第十三庭  審判長法  官   曾德水
                                法  官   趙文卿
                                法  官   林婷立
以上正本證明與原本無異。
不得上訴。
                                書記官   王增華
中    華    民    國    98    年    9     月    1     日
附錄論罪法條：
中華民國刑法第三百二十條
（普通竊盜罪、竊佔罪）
意圖為自己或第三人不法之所有，而竊取他人之動產者，為竊盜
罪，處五年以下有期徒刑、拘役或五百元以下罰金。
意圖為自己或第三人不法之利益，而竊佔他人之不動產者，依前
項之規定處斷。
前二項之未遂犯罰之。
中華民國刑法第三百二十一條第一項第二款、第三款
（加重竊盜罪）
犯竊盜罪而有左列情形之一者，處六月以上、五年以下有期徒刑
：
二、毀越門扇、牆垣或其他安全設備而犯之者。
三、攜帶兇器而犯之者。
附表一：
 ┌──┬───┬──────┬───────┬──────┬───────────┬──────────────┬──┐
 │編號│行為人│  犯罪時間  │   犯罪地點   │ 被害人     │犯罪方式及竊得財物    │所犯法條罪名、刑期及應沒收之│備註│
 │    │      │            │              │            │                      │物                          │    │
 ├──┼───┼──────┼───────┼──────┼───────────┼──────────────┼──┤
 │ (一) │洪尉秦│96年6 月5 日│臺北縣新莊市西│丙○○      │洪尉秦、乙○○基於竊盜│刑法第321 條第1 項第2 款、第│    │
 │    │乙○○│15時40分許  │盛街362 巷11號│            │犯意聯絡，洪尉秦攜帶其│3 款                        │    │
 │    │      │            │6 樓          │            │所有附表2 編號2 所示之│洪尉秦、乙○○共同攜帶兇器毀│    │
 │    │      │            │              │            │兇器，至丙○○左開住處│壞門扇竊盜，洪尉秦處有期徒刑│    │
 │    │      │            │              │            │，由乙○○把風，洪尉秦│玖月，乙○○處有期徒刑柒月。│    │
 │    │      │            │              │            │以其中T 型起子破壞該處│附表二編號二、三之物均沒收。│    │
 │    │      │            │              │            │大門門鎖，入內竊取錄影│                            │    │
 │    │      │            │              │            │機1 台、數位相機1 台、│                            │    │
 │    │      │            │              │            │錄影帶2 片、錄影機電池│                            │    │
 │    │      │            │              │            │1 顆、讀卡機1 台、伴唱│                            │    │
 │    │      │            │              │            │機遙控器1 支、玉珮2 塊│                            │    │
 │    │      │            │              │            │、手錶3 支、項鍊1 條、│                            │    │
 │    │      │            │              │            │手鍊1 條、天珠手鍊1 條│                            │    │
 ├──┼───┼──────┼───────┼──────┼───────────┼──────────────┼──┤
 │ (二) │乙○○│96年6 月5 日│臺北縣新莊市西│甲○○      │乙○○踰越屬安全設備之│刑法第321 條第1 項第2 款    │    │
 │    │      │16時30分許  │盛街362 巷7 號│            │窗戶，進入甲○○左開住│乙○○踰越安全設備竊盜，處有│    │
 │    │      │            │2 樓          │            │處，竊取外套1 件、飲料│期徒刑柒月。                │    │
 │    │      │            │              │            │1 罐                  │                            │    │
 └──┴───┴──────┴───────┴──────┴───────────┴──────────────┴──┘
附表二
┌──┬────────────────────────────────┐
│編號│              扣  案  物                                        │
├──┼────────────────────────────────┤
│(一)  │汽車鑰匙13支                                                    │
├──┼────────────────────────────────┤
│(二)  │T 型起子3 支、雙頭起子1 支、挫刀1 支、活動扳手2 支、雙頭板手1 支│
│    │、三頭版手1 支、尖嘴鉗1 支、破壞剪1 支、撬板手1 支、一字起子2 支│
├──┼────────────────────────────────┤
│(三)  │黑色手套2 雙、黑色手提包1 只、咖啡色手提包1 只                  │
└──┴────────────────────────────────┘


司法院資訊處製作；財團法人民間司法改革基金會備份。
